臺灣高等法院臺中分院刑事判決　　　　　　 民國九十三年度上訴字第五五五號
　　上　訴　人
　　即　被　告　甲○○
　　選任辯護人　吳天富
右上訴人因偽造有價證券案件，不服臺灣彰化地方法院中華民國九十三年二月二十七
日第一審判決（民國九十三年度訴字第二一號，起訴案號：臺灣彰化地方法院檢察署
民國九十二年度偵字第五○二號），提起上訴，本院判決如左：
    主      文
原判決撤銷。
甲○○意圖供行使之用，而偽造有價證券，處有期徒刑年。
偽造之發票人張和順、付款人彰化縣二林鎮農會，帳號八七五號、支票號碼0000
000號及0000000號之支票貳張，均沒收。
    事      實
一、甲○○於民國（下同）八十六年十月下旬某日因缺錢週轉，竟基於意圖供行使之
    用而偽造有價證券之犯意，明知張和順已於八十年八月二十八日死亡，仍利用其
    所有持有之張和順生前於彰化縣二林鎮農會信用部所開設之帳號八七五號帳戶支
    票本及印鑑章，在其彰化縣二林鎮○○路○段三三三巷八弄二號住處，同時偽造
    面額分別為新台幣（下同）十一萬元（票號：0000000號、發票日期：八
    十六年十二月十五日）及十萬元（票號：0000000號、發票日期：八十六
    年十二月二十日）之支票各一紙，並在其上盜蓋張和順之印章，並於偽造後之翌
    日至彰化縣芳苑鄉○○村○○路○○段三一二之四號林翠湄住處，持向林翠湄調
    取同額之現金計二十一萬元。林翠湄於屆期持向彰化縣二林鎮農會提示付款，因
    支票已列為拒絕往來戶而未獲付款，復經其向原法院提出支付命令之聲請，因張
    和順已死亡而無法送達，始查悉上情。
二、案經林翠湄訴由臺灣彰化地方法院檢察署檢察官偵查起訴。
    理      由
一、右揭事實，業據上訴人即被告（下稱被告）甲○○於偵查中、原審及本院審理時
    坦承不諱，核與告訴人林翠湄於偵查中及原審審理時所指述之情節相符，復有上
    開偽造之支票二紙、存款不足退票單影本二紙、彰化縣二林鎮農會信用部九十二
    年十月二十九日二鎮農信字第四五七四號函及支付命令一紙附卷可稽，足徵被告
    之自白與事實相符。被告原審選任辯護人雖為被告辯護稱：金融機構與存戶間之
    委任關係已因存戶死亡而消滅，故張和順既已死亡，以其名義所簽發之票據已屬
    於無效票，且被告經常持票向告訴人調現，告訴人係認人不認票，又被告因智識
    程度較低，不知其行為係違法云云。然查：
（一）按支票為流通證券，故為維護交易安全及公共信用，以保護善意之第三人，只
      要客觀上記載法定應記載事項而具備形式要件，即具有流通性，此觀諸票據法
      第十五條：「票據之偽造或票據上簽名之偽造，不影響於真正簽名之效力」之
      規定自明，故本件支票之形式要件均已具備，雖發票人張和順已死亡而未在支
      票上簽名，然僅生張和順毋庸依票載文義負責之問題，尚不生票據無效之問題
      ，是選任辯護人所辯尚不足採。
（二）又若被告向告訴人調現，告訴人係認人不認票，則被告何不直接以自己之名義
      簽發支票即可，竟在明知張和順已經死亡之情形下，仍冒用張和順之名義簽發
      支票，並持向告訴人調現，其主觀上難認無違法性之認知，且被告年齡已屆五
      十歲，衡情社會經驗應相當豐富，對於告訴人於發票日屆至時持前揭支票向付
      款人提示付款必將遭拒乙節，焉有不知之理，此亦足徵其主觀上應具備違法性
      之認識，故選任辯護人辯稱：被告不知觸法云云，亦不足採。綜上所述，本件
      事證明確，被告犯行堪以認定，應予依法論科。
二、核被告所為，係犯刑法第二百零一條第一項之偽造有價證券罪。被告盜用印章之
    行為，係偽造有價證券之一部行為，偽造有價證券完成後復持以行使，其行使之
    低度行為為偽造之高度行為所吸收，均不另論處。按同時偽造同一被害人之多件
    同類文書或同一被害人之多張支票時，其被害法益仍僅一個，不能以其偽造之文
    書件數或支票張數，計算其法益，此與同時偽造不同被害人之文書或支票時，因
    有侵害數個人法益，係一行為觸犯數罪名者迥異（參照最高法院七十三年臺上字
    第三六二九號判例），本件被告同時偽造上開二張支票，發票人均為張和順，應
    僅論以一罪，附此敘明。又按「行使偽造有價證券以使人交付財物，如果所交付
    者即係該證券本身之價值，則其詐欺取財仍屬行使偽券之行為，不另成立詐欺罪
    名」、「行使偽造有價證券以詐取財物，其取得財物行為，原已包含於該行使偽
    券行為之內，並不另成立詐欺罪名，殊無適用刑法第五十五條之餘地」，此分別
    有最高法院二十五年上字第一八一四號、三十一年上字第一九一八號判例可資參
    照。本件被告係持前揭支票至告訴人住處向告訴人調取現金，告訴人給付被告票
    面金額後，即於支票發票日屆至時持向付款人提示付款等情，業據被告及告訴人
    分別供述在卷，則本件被告行使偽造有價證券之目的，係在使告訴人交付該證券
    本身之價值，其目的並非以之作為擔保或做為新債清償而借款，故本案應不另構
    成詐欺取財罪，併此敘明。原審對於被告予以論罪科刑，固非無見，惟查被告行
    使偽造有價證券之地點係告訴人之住處，原審於事審欄漏未認定記載，即有未合
    ，被告上訴意旨認原審未依刑法第五十九條酌減其刑並予以宣告緩刑，有欠妥當
    云云，指摘原判決不當，雖無足取，然原判決既有上述可議之處，即屬無可維持
    ，仍應由本院將原判決予以撤銷改判，爰審酌被告犯罪之動機、目的、手段，所
    偽造並行使之支票金額為二十一萬元，致告訴人受此損害，而迄未與告訴人成立
    民事和解，暨犯後坦承犯行等一切情狀，量處如主文第二項所示之刑，。又選任
    辯護人雖以被告尚有年邁父母需扶養，犯後態度良好等語，請求原審依刑法第五
    十九條之規定酌減其刑，然按刑法第五十九條之酌量減輕其刑，必於犯罪之情狀
    ，在客觀上足以引起一般同情，認為即予宣告法定低度刑期，猶嫌過重者，始有
    其適用，至於被告無前科，素行端正，子女眾多等情狀，僅可為法定刑內從輕科
    刑之標準，不得據為酌量減輕之理由，最高法院著有五十一年臺上字第八九九號
    判例可資參照。查本件被告偽造支票後持向告訴人調取現金之行為，實無在客觀
    上足以引起一般同情之情形，尚不符刑法第五十九條之要件，是選任辯護人之請
    求尚無所據，附此敘明。扣案之支票二紙，係屬偽造之有價證券，均應依刑法第
    二百零五條之規定宣告沒收。
三、據上論斷，應依刑事訴訟法第二百九十九條第一項前段，刑法第二百零一條第一
    項、第二百零五條，罰金罰鍰提高標準條例第一條前段，判決如主文。
本案經檢察官乙○○到庭執行職務。
中      華      民      國      九十三  年      六      月      八      日
                                臺灣高等法院臺中分院刑事第十庭
                                      審判長法  官  林  照  明
                                            法  官  林  清  鈞
                                            法  官  吳  重  政
右正本證明與原本無異。
如不服本判決應於收受送達後十日內向本院提出上訴書狀，其未敘述上訴之理由者並
得於提起上訴後十日內向本院補提理由書（均須按他造當事人之人數附繕本）。
                                            書記官  劉  建  智
中      華      民      國      九十三  年      六      月      十五    日
附錄：
刑法第二百零一條第一項
意圖供行使之用，而偽造、變造公債票、公司股票或其他有價證券者，處三年以上十
年以下有期徒刑，得併科三千元以下罰金。
                                                                        Ａ
